【裁判字號】    89,上易,278
【裁判日期】    890413
【裁判案由】    贓物等
【裁判全文】
臺灣高等法院高雄分院刑事判決                    八十九年度上易字第二七八號
    上訴人
    即被告      乙○○
右上訴人因贓物等案件，不服台灣高雄地方法院八十八年度易字第三四六號中華民
國八十八年十二月卅一日第一審判決（起訴案號：台灣高雄地方法院檢察署八十七年
度偵字第二七七五九號、八十八年度偵字第一四九八七號），提起上訴，本院判決如
左：
    主  文
上訴駁回。
    事  實
一、乙○○曾有竊盜、侵占、偽造文書及詐欺等前科，最近一次於民國八十一年間，
    因詐欺案件，經台灣高等法院判處有期徒刑一年六月確定，於八十五年一月卅日
    執行完畢（原判決誤載為八十五年一月六日執行完畢），仍不知悔改，復基於意
    圖為自己不法所有之概括犯意，自八十五年七月間起，至八十七年八月間止，連
    續於台灣新聞報刊登「電器機車，分期轉現，機車電器中古全新借款買賣，洽0
    00－0000」等內容之廣告，適盧淑冠、張淑芬等人需款週轉，乃依上開廣
    告刊登之電話與乙○○連絡，乙○○竟教唆盧淑冠、張淑芬等人，由乙○○提供
    機車分期付款價金之頭期款，再由盧淑冠（另案審理），張淑芬（違反動產擔保
    交易法、詐欺部分，經台灣高雄地方法院以八十七年度易字第三二九三號判處有
    期徒刑六月，緩刑三年確定）分別於八十七年一月十二日及同年一月廿三日，至
    高雄縣鳳山市○○路一三九巷二之二號，向甲○○所開設之鴻裕車業商行，佯稱
    願以動產擔保交易附條件買賣之方式購買機車，使甲○○陷於錯誤，同意以分期
    付款方式售予每部總價款均為新台幣（下同）五萬三千二百五十元之機車，盧淑
    冠一部（車號ＪＴＴ－二六一號）、張淑芬二部（車號ＸＮＱ－八二０及ＪＴＴ
    －二六九號），盧淑冠、張淑芬二人得手後，在不詳時地，乙○○即以每部機車
    三萬元之價格，向盧淑冠及張淑芬二人購入上開其等詐得之贓物機車三部，再轉
    售牟利，嗣經甲○○察覺有異，乃報警循線查獲乙○○，並在其住處查扣其所有
    供犯罪預備之帳冊二本。
二、案經甲○○訴由及高雄市政府警察局新興分局移送台灣高雄地方法院檢察署檢察
    官偵查起訴。
    理  由
一、訊據被告乙○○固坦承有刊登右述廣告之事實，惟辯稱：伊係向人購買分期付款
    之機車，再以賺百分之０‧五利潤之價格轉售他人，伊並未替張淑芬等人付頭期
    款等語。經查，右揭犯罪事實業據告訴人甲○○於警訊中指訴綦詳，並有買賣契
    約書三紙及報紙廣告一紙可稽，又證人張淑芬於警局當場指認為被告後，供稱：
    「頭期款是我向一位梁先生借得的，因為當時我缺錢，看報紙打電話向對方借錢
    ，就有一名不詳姓名自稱梁姓男子，到我經營的檳榔攤說可先借我繳頭期款六千
    四百元等新車下來，交給他後，可借我約二萬元，然後每月去繳分期的六千四百
    元，直到繳清為止，我就依約向鴻裕車行辦購車」，盧淑冠則供稱：「因為當時
    我缺錢，就看報紙派我朋友張淑芬向對方借錢，對方就派一位梁先生來我家，梁
    先生說可先替我繳頭期款的分期新車，等交車後，梁先生就可以中古車價收購，
    收購價約三萬元不等，我就依約向鴻裕車行訂購該車後，將車馬上交給梁先生，
    梁先生再扣除頭期款，把餘款交給我」（均詳高雄市政府警察局新興分局警卷）
    ，盧淑冠復於原審審理及本院調查時當庭指認被告乙○○無訛，且張淑芬及盧淑
    冠二人確有因以動產擔保交易方式分期付款購買機車，涉犯詐欺取財犯行，並有
    台灣高雄地方法院檢察署八十七年偵字第八八五二號及八十七年偵字第一三六四
    三號起訴書、台灣高雄地方法院八十七年易字第三二九三號判決、本院被告全國
    前案紀錄表及台灣高雄地方法院檢察署刑案資料查註紀錄表在卷可稽，參以，被
    告既明知張淑芬等人係因缺錢借貸周轉，顯並無力亦無意繳付購車款項，竟教唆
    渠等以分期付款方式詐購五萬餘元之機車後再以三萬元之價格出售與伊，而其所
    收購之機車係屬動產擔保交易分期付款取得之機車，依動產擔保交易法規定，價
    款未付清前，機車所有權人仍屬出賣人即車行所有，買受人不得任意將標的物遷
    移、出賣、出質、移轉、抵押或為損害債權人權益之處分行為，竟猶收購上開以
    動產擔保方式詐購得之贓車轉售圖利，足徵其有故買贓物之認識，是其前開辯解
    ，無非係卸責之詞，並不足採。證人張淑芬於本院調查時更異前詞謂伊係買了機
    車二、三個月後才向乙○○借款云云，惟其係無錢欲借貸才依報載廣告找到被告
    ，又由被告交付購買機車之頭期款，且係在十一天之內連買二輛機車，又為盧淑
    冠之保證人購得第三輛機車，而均轉賣與被告，其更異之證詞，顯與事實不符，
    為事後避就迴護之詞，難堪採信。本件事證明確，被告確有教唆詐欺取財及故買
    贓物等犯行，已堪認定，應予依法論科。
二、核被告乙○○所為係犯刑法第三百三十九條第一項之教唆詐欺罪及同法第三百四
    十九條第二項之故買贓物罪。其教唆他人犯詐欺取財罪，為教唆犯。又其所犯上
    開二罪間，有方法目的之牽連關係，應依刑法第五十五條規定從一重之刑法第三
    百四十九條第二項之故買贓物罪處斷。其先後收購三輛贓車，時間緊接，所犯構
    成要件相同，顯係基於概括犯意反覆為之，應依刑法第五十六條連續犯之規定以
    一罪論並加重其刑。查被告乙○○前於八十一年間因詐欺案件，經台灣高等法院
    判處有期徒刑一年六月確定，於八十五年一月三十日執行完畢，有台灣高雄地方
    法院檢察署刑案資料查註紀錄表在卷足憑，其於有期徒刑執行完畢五年之內，再
    犯本件有期徒刑以上刑之罪，為累犯，應依刑法第四十七條之規定，遞加重其刑
    。原審因而適用刑法第二十九條、第五十六條、第三百三十九條第一項、第三百
    四十九條第二項、第四十七條、第五十五條、第三十八條第一項第二款，罰金罰
    鍰提高標準條例第一條前段，另審酌被告前有如事實欄所載之前科，素行欠佳，
    年輕力壯，不思正途，其教唆詐欺取財及故買贓物，從中牟利，侵害他人財產，
    破壞動產交易機制，情節非輕，犯後猶飾詞圖卸，否認犯行，未見悔意等一切情
    狀，量處有期徒刑九月。並就扣案帳冊二本，說明為被告所有供犯罪預備所用之
    物，應併依刑法第三十八條第一項第二款規定宣告沒收。核其認事用法並無違誤
    ，量刑亦稱允適，被告上訴否認犯罪，為無理由，應予以駁回。
據上論斷，應依刑事訴訟法第三百六十八條，判決如主文。
本案經檢察官林應華到庭執行職務。
中    華    民    國     八十九     年       四       月       十三     日
                              臺灣高等法院高雄分院刑事第五庭
                                  審判長法官  吳水木
                                        法官  洪慶鐘
                                        法官  惠光霞
右正本證明與原本無異。
不得上訴。
                                      書記官  林永富
中    華    民    國     八十九     年       四       月      十五      日
本件論罪科刑法條：
刑法第三百四十九條第二項：
搬運、寄藏、故買贓物或為牙保者，處五年以下有期徒刑、拘役或科或併科一千元以
下罰金。
                                                                        Ｋ


司法院資訊處製作；財團法人民間司法改革基金會備份。
